臺灣臺南地方法院刑事判決　　　　　　　　　　　　　　九十一年度交易字第七號
　　公　訴　人　臺灣臺南地方法院檢察署檢察官
　　被　　　告　甲○○
右列被告因公共危險等案件，經檢察官提起公訴（九十年度偵字第一四一九三號），
本院判決如左：
    主  文
甲○○服用酒類，不能安全駕駛動力交通工具而駕駛，處拘役參拾日，如易科罰金，
以參佰元折算壹日。
被訴過失傷害部分公訴不受理。
    事  實
一、甲○○於民國九十年十一月十六日凌晨四時四十分許，在其位於台南縣永康市○
    ○○街九八巷一號之住處，飲用啤酒後，業已達於不能安全駕駛動力交通工具之
    程度，竟仍自前述住處，駕駛車牌號碼Ｎ八─二七八八號自用小客車，欲前往台
    南市區。後於同日凌晨四時五十分許，其正沿台南縣永康市○○路外側快車道，
    由東往西方向，行經該路三四六號前時，因疏未注意車前狀況，且因酒後操控能
    力變差，致與由乙○○所駕駛，於前述地點做迴轉後又倒車之車牌號碼ＸＧ─三
    六三三號自用小客車發生碰撞，造成乙○○受有雙腳、雙膝挫傷等傷害（過失傷
    害部分業據乙○○具狀撤回告訴）。嗣經警據報前往處理後，於同日凌晨六時二
    十五分許，測得甲○○之吐氣酒精濃度，為每公升０．三八毫克，而查獲上情。
二、案經台南縣警察局永康分局報請臺灣臺南地方法院檢察署檢察官偵查起訴。
    理  由
一、有罪部分：
    （一）被告甲○○雖坦承有於右述時、地，酒後駕車撞及被害人乙○○所駕駛之
          小客車等事實，然矢口否認有何酒後駕車之公共危險犯行，辯稱：其當時
          沒酒醉，很清醒，尚未達於不能安全駕駛動力交通工具之程度，案發當時
          其係行駛於慢車道，因被害人迴轉後倒車不慎，其閃避不及才與被害人之
          小客車發生碰撞，本件車禍與其酒後駕車並無關係云云。
    （二）按酒精使用後對人體之影響，除造成自主神經系統亢奮，與認知功能之暫
          時性缺損外，與駕駛能力有關者，為對於移動景物的追蹤能力、經強光照
          射後恢復視力，及監視四周的注意力等，而此三種能力在夜間駕車尤其重
          要，許多人飲酒後因沒有可自覺的生理反應，以致腦部功能已缺損而仍不
          自知照常開車，此乃許多酒後駕車造成意外事故之主因之一（台北醫學院
          附設醫院精神科蔡尚穎主任論文「酒精對人體生理與行為之影響」參照）
          ，亦為刑法修正增訂第一百八十五條之三之立法理由。次按，許多研究指
          出呼氣酒精濃度達每公升０．二五毫克以上或血液中酒精濃度達０．０五
          ﹪（五０ mg/dl）以上，將使其複雜技巧障礙、駕駛能力變壞肇事率比未
          飲酒時高二倍（參見司法院第四十五、第四十六期司法業務研究會研究專
          輯刑事法律專題研究（十七）第三０七頁，中央警察大學交通學系暨交通
          管理研究所蔡中志——對飲酒不能安全駕駛之執法研究）。再者，道路交
          通安全規則第一百十四條第二款規定，汽車駕駛人飲酒後吐氣所含酒精成
          份（即濃度）超過每公升０．二五毫克以上者，不得駕車，即是基於酒精
          對人體中樞神經系統有麻醉作用，為維護安全駕駛，而為之禁止規定。另
          刑法第一百八十五條之三所稱服用酒類或其他相類之物，不能安全駕駛動
          力交通工具之公共危險條款，則屬抽像危險犯之規定，此種抽象危險犯係
          伴隨飲酒過量駕車之行為而當然成立。換言之，只需客觀上有此種行為出
          現，危險即視為存在，是否果真肇事，並不影響公共危險罪責之成立，然
          如確實因之駕車肇事，其刑責之明顯性，自更不待言。又參考德國、美國
          之認定標準，對於酒精濃度呼氣已達每公升０．五五毫克或血液濃度達０
          ．一一％以上，肇事率為一般正常人之十倍，認為已達「不能安全駕駛」
          之標準；至於上揭數值以下之行為，如輔以其他客觀事實得作為「不能安
          全駕駛」之判斷，亦認為應依刑法第一百八十五條之三之規定移送法辦處
          以刑罰，此有法務部八十八年五月十八日法八八檢字第００一六六九號函
          可資參照。
    （三）經查，被告甲○○於上述時、地，酒後駕車肇事之事實，除據其供認無誤
          外，另其駕車肇事後，經警於同日凌晨六時二十五分許，所測得之吐氣酒
          精濃度，為每公升０．三八毫克，亦有吐氣酒精濃度測試報告表一紙附卷
          可按。而依醫學研究，血液酒精濃度為呼氣酒精濃度之二千一百倍至二千
          三百倍，而人體血液酒精濃度之消減速率，為每小時減少每百公升十五至
          二十毫克，有國立臺灣大學醫學院八十五年九月二十五日（八五）醫秘字
          第二０八二號函影本一份存卷可考，本件被告係於飲酒後，開始駕車約一
          小時四十五分鐘（即一‧七五小時）後，始經警測得其呼氣酒精濃度為每
          公升０‧三八毫克，依據對被告最有利之標準推算，其酒後駕車當時之吐
          氣酒精濃度約為每公升０‧四六一毫克（ 0.38mg/l ×2100÷10 ＝ 79.8
          mg/ml, 79.8＋1.75×15＝106.05mg/ml, 106.05÷2300 ×10＝0.461mg/l
          ）。該數值雖尚未達法務部所定之每公升０．五五毫克之標準，惟已超過
          每公升０．二五毫克之標準甚多，依照前開說明可知，被告業有複雜技巧
          障礙，且駕駛能力變壞之情形，根據上述道路交通安全規則之規定，被告
          本不得駕車，然其竟無視上開規定，猶駕車外出，嗣後並因酒精之影響而
          疏未注意車前狀況及超速行駛，致與被害人乙○○所駕駛之小客車發生碰
          撞，足證被告肇事當時之注意力已無法集中，飲酒後確已影響其判斷力及
          肢體協調能力，故被告駕車當時，業已不能安全駕駛之程度甚明。
    （四）至本件肇事現場之道路狀況，為雙向四車道之道路，有道路交通事故調查
          報告表一紙在卷足憑，是同向快車道中，除外側快車道外，尚有內側快車
          道可供自用小客車行駛，又本件被告甲○○於案發前，係行駛於該路段之
          外側快車道（被告誤認為慢車道），而被害人乙○○之小客車，係先自對
          向車道迴轉至其行向之車道中，因車身未與車道平行，乃再次倒車調整其
          停車位置等情，亦據被告供承無誤。據此可知，被告於肇事前，原可看見
          被害人係自對向車道，迴轉至與其同向車道之慢車道上，假若被告當時之
          精神意識狀態未受酒精影響，則其見被害人之小客車迴轉至慢車道上，而
          車身尚未與車道平行時，其應可預見被害人將有倒車導正車身之後續行為
          ，且參照案發當時係凌晨時刻，道路上之車輛甚少，此際被告本可將車速
          減慢並駛至內側快車道上繼續前行，以儘量避免可能發生之危險，然其不
          僅未將車輛駛入內側快車道，且竟仍以時速六十公里之速度超速前進，以
          致發生本件車禍，顯見其當時之駕車判斷力、認知功能及肢體協調能力，
          卻已受酒精之影響，而不能安全駕駛。因之，被告肇事當時，並非如其所
          稱，全然未受飲酒之影響而清醒無礙，是被告前述所辯，應係犯後卸責之
          詞，委不足採。此外，復有現場及車損照片六張附卷可憑，故本件事證已
          甚明確，被告酒後駕車之公共危險犯行，堪以認定。
    （五）核被告甲○○所為，係犯刑法第一百八十五條之三之重大違背駕駛安全罪
          。本院審酌被告犯罪之動機、生活狀況、品行、智識程度，及其酒後駕駛
          車輛於道路上行駛，雖嚴重危害交通安全，後來並因此肇事致人受傷，然
          其肇事後經警所測得之吐氣酒精濃度尚非極高，其犯罪後態度亦非惡劣等
          一切情狀，量處如主文所示之刑，並諭知易科罰金之折算標準。
二、公訴不受理部分：
    （一）公訴意旨另略以：被告甲○○於前述時、地，駕駛車牌號碼Ｎ八─二七八
          八號自用小客車，沿台南縣永康市○○路外側快車道，由東往西方向，行
          經該路三四六號前時，因疏未注意車前狀況，且因酒後操控能力變差，致
          與由告訴人即被害人乙○○所駕駛，於前述地點做迴轉後又倒車之車牌號
          碼ＸＧ─三六三三號自用小客車發生碰撞，造成乙○○受有雙腳、雙膝挫
          傷等傷害，因認被告另涉有刑法第二百八十四條第一項前段之過失傷害罪
          嫌。
    （二）按告訴乃論之罪，告訴人於第一審辯論終結前得撤回其告訴，又告訴經撤
          回者，應諭知不受理之判決，刑事訴訟法第二百三十八條第一項、第三百
          零三條第三款分別定有明文。
    （三）本件告訴人乙○○告訴被告甲○○過失傷害部分，起訴書認被告係觸犯刑
          法第二百八十四條第一項前段之普通過失傷害罪嫌，依照同法第二百八十
          七條前段之規定，須告訴乃論。現據告訴人具狀撤回其告訴，參照前述說
          明，此部分乃不經言詞辯論，逕為不受理判決之諭知。
三、據上論斷，應依刑事訴訟法第二百九十九條第一項前段、第三百零三條第三款、
    第三百零七條，刑法第一百八十五條之三、第四十一條第一項前段，罰金罰鍰提
    高標準條例第二條，判決如主文。
中    華    民    國      九十一        年      三      月      二十二  日
                                  臺灣臺南地方法院交通法庭
                                      法  官    陳  志  成
右正本證明與原本無異。
如不服本判決，應於判決送達後十日內，向本院提出上訴狀。
                                      書記官    彭  建  山
中    華    民    國      九十一      年        三     月       二十五  日
附錄法條：
刑法第一百八十五條之三
服用毒品、麻醉藥品、酒類或其他相類之物，不能安全駕駛動力交通工具而駕駛者，
處一年以下有期徒刑、拘役或三萬元以下罰金。
